【裁判字號】    97,上訴,4313
【裁判日期】    980729
【裁判案由】    違反槍砲彈藥刀械管制條例
【裁判全文】
臺灣高等法院刑事判決                97年度上訴字第4313號
上  訴  人
即  被  告  甲○○
選任辯護人  陳麗玢律師
            薛松雨律師
            林佳薇律師
上列上訴人因違反槍砲彈藥刀械管制條例案件，不服臺灣板橋地
方法院97年度重訴字第21號，中華民國97年7月31日第一審判決
（起訴案號：臺灣板橋地方法院檢察署97年度偵字第1192、4283
號），提起上訴，本院判決如下：
    主  文
上訴駁回。
    事  實
一、甲○○明知具有殺傷力之空氣槍，係槍砲彈藥刀械管制條例
    所管制之槍枝，非經主管機關許可，不得轉讓及持有，竟仍
    未經許可，即於民國（下同）95年12月底某日，在臺北縣中
    和市○○路○ 段19巷19之3 號住處，利用網際網路連結雅虎
    奇摩網站，向真實姓名年籍不詳賣家，以每枝新臺幣（下同
    ）13,000元之價格，購買如附表所示具有殺傷力之空氣槍，
    並由該名賣家將該等空氣槍寄送至甲○○所經營位於臺北縣
    板橋市縣○○道○ 段36號之摩比電子有限公司（下稱摩比公
    司），由甲○○收受而持有之；其後，甲○○復基於讓轉該
    等空氣槍之犯意，於露天拍賣網站上刊登販賣空氣槍之廣告
    ，並以其所持用之0000000000號行動電話為聯絡電話，適買
    主乙○○（另案由臺灣士林地方法院檢察署檢察官偵查中）
    於96年10月初某日瀏覽前揭網頁後，以其所使用之00000000
    00號行動電話與甲○○連繫轉售空氣槍事宜，迨雙方接洽完
    成，乙○○即於96年10月6 日上午11時許，前往摩比公司，
    由甲○○以12,000元之價格，轉讓如附表編號10所示之空氣
    槍1 枝予乙○○。嗣於96年11月13日，經警循線赴乙○○（
    另由臺灣士林地方法院檢察署偵辦）位於臺北市○○區○○
    路240 之20號3 樓住處，查獲其未經許可持有槍枝6 枝（含
    附表編號10所示之空氣槍1 枝），再據其供述，於同年12月
    25日15時40分許，赴摩比公司查獲甲○○，並扣得其所持有
    如附表編號1 至9 所示之空氣槍。
二、案經臺北市政府警察局移送臺灣板橋地方法院檢察署檢察官
    偵查起訴。
    理  由
壹、證據能力部分：
    本案被告之供述、被告以外之人於審判外之陳述、相關筆錄
    及書證（以下所引據者），檢察官、被告、辯護人均未於本
    案言詞辯論終結前聲明異議，本院審酌該等供述、陳述、筆
    錄、書證作成時之情況，亦無何等違背刑事訴訟程序或顯不
    可信之情形，倘以之作為本案認定犯罪事實之基礎，尚屬適
    當，爰依刑事訴訟法第156 條第1 項、第159 條之5 等規定
    ，認均具有證據能力。
貳、有罪部分：
一、訊據被告甲○○對於其經由網路購得如附表所示之空氣槍暨
    轉售如附表編號9 之空氣槍予乙○○等節，固坦承不諱，惟
    矢口否認有何違反槍砲彈藥刀械管制條例之犯行，辯稱：伊
    先前未曾使用空氣槍，並不清楚我國關於空氣槍之管制法令
    ，係因閱覽「yahoo 」、「露天」等大型拍賣網站上長期公
    開販售各式空氣槍，且均標示為合法進口之空氣槍，發射動
    能為15焦耳/ 平方公分以下，該等拍賣網站亦明文規定不得
    販售違禁物品，致伊不知悉附表所示之空氣槍係違禁品，又
    伊原先係為成立射擊俱樂部始購入上開空氣槍，嗣因故未能
    成立射擊俱樂部，乃轉售予同好，並無不法之犯罪目的，亦
    未危害社會治安云云。
二、惟查：
(一)、上揭被告如何購得如附表所示之空氣槍暨轉售其中如附表編
    號10所示之空氣槍予乙○○之事實，業據被告於警詢時、偵
    查中及原審訊問時供明在卷，核與證人即附表編號10空氣槍
    之買主乙○○於警詢時、偵查中及原審審理時陳（證）述之
    情節相符（參見臺灣板橋地方法院檢察署97年度偵字第1192
    號偵查卷第56頁、第61頁、第87頁，原審97年7月7日審判筆
    錄第4至9頁），並有搜索扣押筆錄1份、扣押物品目錄表1份
    、查獲現場照片4幀、臺北市政府警察局刑事案件移送書（
    乙○○部分）、露天拍賣網頁資料影本1份、摩比公司登記
    資料1份、雙向通聯紀錄1份、台灣大哥大資料查詢結果1份
    附卷可稽。
(二)、而附表所示之空氣槍，經分別送請內政部警政署刑事警察局
    鑑定結果，其發射速度動能換算單位面積動能，均明顯超過
    足以穿透人體或豬隻皮肉層之程度（20焦耳/平方公分、24
    焦耳/平方公分），均具有殺傷力等節（詳如附表所載），
    亦有內政部警政署刑事警察局96年11月21日刑鑑字第096017
    4514號槍彈鑑定書影本1份、內政部警政署刑事警察局97年1
    月30日刑鑑字第0960195693號槍彈鑑定書1份在卷可查。
(三)、至被告辯稱：「被告及一般空氣槍玩家平常均使用塑膠BB彈
    丸，而非金屬彈丸會損害槍管，槍管損壞射出之彈丸會亂飛
    無法準確擊中目標，槍枝亦報銷。故卷附空氣槍使用手冊第
    8頁「空氣槍日常保養方法第7點」即載「不要使用金屬製品
    的BB彈以免損害槍管」（附件二）。則卷附槍彈鑑定報告書
    使用金屬彈丸以測試，實與一般人平常使用習慣及空氣槍使
    用手冊記載不符。被告及一般人主觀上均認知應使用塑膠BB
    彈丸，而使用塑膠BB彈時，扣案空氣槍之動能並不違法。卷
    附槍彈鑑定報告書以不正確方式及非一般人習慣上使用之金
    屬彈丸以鑑定測試，而認被告明知扣案空氣槍有殺傷力，自
    有違誤」等語。經查扣案槍枝以被告提供之塑膠BB彈丸測試
    固不具殺傷力，惟查經另檢取金屬材質之球形彈丸裝填測試
    ，除編號0000000000號槍枝折壓十次後，幫浦故障，進氣枓
    折壓多次已不能有效壓縮並貯存空氣外，其餘8枝送鑑槍枝
    （管制編號0000000000、0000000000至0000000000），依其
    現狀均能發射適合其使用之金屬材質球形彈丸於近距離具殺
    傷力，至管制編號0000000000號槍枝依其送鑑時於未故障前
    能夠發射適合其使用之金屬材質球形彈丸於近距離具殺傷力
    等情，經本院送請法務部調查局鑑定，有該局98年04月29日
    調科字第09800250960號鑑定通知書附本院卷足憑，故被告
    所辯扣案槍枝僅適合使用塑膠BB彈，如使用金屬製品的BB彈
    將損害槍管等情，與事實不符，殊無足採。
(四)、綜上，自堪認被告就上揭客觀事態之自白確與事實相符。至
    被告雖為上開辯解，然目前網路普及，拍賣網站甚多，一般
    民眾僅需登錄若干資料（正確或不正確之資料均可），即得
    參與國內、外之各類網路拍賣活動，故各該拍賣網站雖然在
    形式上定有不得販售違法物品之條款，但實際上根本無法有
    效管制各類拍賣活動之內容，更無法過濾賣家之拍賣標的是
    否為違禁物品（甚至早已有「什麼都買的到、什麼都不奇怪
    」之網路拍賣術語），被告係一年約40歲之成年人，且為摩
    比公司之負責人，且擬成立北區射擊協會，自具有相當之學
    識、經驗與社會歷練，對此等網路拍賣實況尤無諉為不知之
    理，詎仍辯稱因拍賣網站明文規定不得販售違禁物品，且長
    期公開販售標示合法進口之空氣槍，乃誤認所購買之空氣槍
    均為合法者云云，自不足取。
(五)、再依被告所提供之「北區射擊協會俱樂部組織章程草案」觀
    之，其中「一、概說」內載明：「另設立daisy880s強弱化
    室2間，進出其內必須測量初速數質達到法定標準以下，始
    得將槍枝攜帶出場」等語（參見同上偵查卷第147頁），而
    「陸、管制事項：三」內復載明：「攜出之ＢＢ槍須由測速
    器測量低於法定焦耳始得換證出場」等語（參見同上偵查卷
    第149頁），益見斯時被告對於其所欲成立射擊俱樂部內所
    使用之空氣槍之動能焦耳數是否低於法定標準，確有特別留
    意，甚至訂有相關之檢測及管制攜帶空氣槍出場之措施，堪
    認其對於具有殺傷力之空氣槍，係槍砲彈藥刀械管制條例所
    管制之槍枝，非經主管機關許可，不得轉讓及持有一事，確
    有所知悉，且對於其所購入欲使用於該射擊俱樂部內之上開
    空氣槍之動能焦耳數均高於法定標準，亦有所認知與預見，
    其辯稱不知悉附表所示之空氣槍係違禁品云云，顯屬事後圖
    卸推托之詞，要無足採。
(六)、被告雖另辯稱其倘知悉上開空氣槍係具有殺傷力之管制槍枝
    ，焉有於網路上公開販售並留下真實聯絡電話之理！又豈有
    將該等空氣槍逕置於其公司櫃架上毫無隱蔽之理！然一般犯
    罪活動非必隱蔽為之，其公開為之者，仍所在多有，況依被
    告供陳國內大型拍賣網站上長期公開販售各式空氣槍等情觀
    之，亦有可能係因自認不易遭警方查緝始於網路上公開販售
    並置於公開櫃架上，本院因認被告此部分辯解，尚難採擇為
    有利認定之依據；被告雖又辯稱本件查獲時，附表一編號1
    之空氣槍之高壓氣體鋼瓶卡在槍枝上，以致無法拔出而損壞
    云云，然斯時附表一編號1之空氣槍之高壓氣體鋼瓶僅係暫
    時卡住，經查緝員警當場敲落該高壓氣體鋼瓶，再重新裝入
    後，該空氣槍即可使用等情，業據證人即本案查獲時適在現
    場見聞查緝經過之摩比公司業務助理丁○○於原審審理時到
    庭結證無訛（參見原審97年7月7日審判筆錄第14頁），且該
    空氣槍嗣送請內政部警政署刑事警察局鑑定結果，亦確具有
    殺傷力，有該局97年1月30日刑鑑字第0960195693號槍彈鑑
    定書1份在卷足憑，足徵被告此部分辯解顯屬無稽，亦無從
    援為有利認定之依據；另被告雖又舉證人丙○○到庭證述其
    曾聽聞被告欲承租房屋供作射擊靶場之用等情，惟此部分情
    節與被告涉及本案之行為，並無何等關連性，仍無從援為有
    利認定之依據。
(七)、末查被告於警詢時及偵查中雖一再供稱上開空氣槍係自美國
    寄送至臺灣地區云云，惟被告嗣於原審準備程序中堅陳其並
    非自美國購入該等空氣槍等語，本院核諸本案卷證，確無該
    等空氣槍係自美國寄送至臺灣地區之相關佐證，爰不予認定
    此部分犯罪事實；又被告於偵查中雖一再供稱其係以15,000
    元之價格，將附表編號10之空氣槍轉售予買主乙○○云云（
    參見同上偵查卷第80頁、第134頁），惟證人乙○○迭於偵
    查中及原審審理時證稱其係以12,000元之價格購買上開空氣
    槍等語（參見同上偵查卷第87頁、原審97年7月7日審判筆錄
    第5頁），參諸被告於偵查中亦明確供稱：「‧‧‧我有跟
    乙○○收錢，但我沒有獲利‧‧‧」等語（參見同上偵查卷
    第132頁），原審認被告就此部分之自白是否與事實相符，
    容有產生合理懷疑之餘地，依罪疑唯輕原則，爰採擇證人乙
    ○○就此部分之證述作為認定此部分犯罪事實之基礎，附此
    敘明。綜上所述，本案事證已臻明確，被告犯行洵堪認定。
三、核被告所為，犯係槍砲彈藥刀械管制條例第8條第2項之非法
    轉讓空氣槍罪，其非法持有空氣槍之低度行為，應為非法轉
    讓空氣槍之高度行為所吸收，不另論罪。公訴意旨雖認被告
    係涉犯同條例第8條第1項之非法販賣空氣槍罪名，惟本件被
    告係以每枝13,000元之價格購入上開空氣槍，嗣則以低於購
    入價格之12,000元，將其中如附表編號10所示之槍枝轉售予
    乙○○等情，已如上述，則本件自難認被告轉售該空氣槍之
    際，在主觀上具有何等營利之販賣意圖，是公訴意旨就此部
    分容有誤會，惟其基本社會事實仍屬同一，爰逕予變更其起
    訴法條。另公訴意旨雖未就被告購入持有如附表編號10所示
    空氣槍部分提起公訴，惟此部分與原起訴論罪部分，既具有
    實質上一罪關係，依審判不可分原則乃為起訴效力所及，本
    院自得併予審究。
四、原審法院判決因認被告前揭犯行事證明確，適用槍砲彈藥刀
    械管制條例第8條第2項，刑法第11條前段、第38條第1項、
    第42條第3項之規定，並審酌被告恣意購入持有及轉讓具有
    殺傷力之空氣槍，非但破壞我國管制槍枝之秩序，亦對社會
    治安造成潛在威脅，此外，復參酌其素行狀況（無前科，有
    臺灣高等法院被告前案紀錄表1份在卷可參）及犯罪之動機
    、目的、手段、所生危害、犯罪後態度等一切情狀，量處有
    期徒刑伍年陸月，併科罰金新臺幣拾萬元，罰金如易服勞
    役，以新臺幣仟元折算壹日。如附表編號1至9所示之空氣
    槍，均係本案查獲之槍枝，且均具有殺傷力，已如上述，堪
    認確屬違禁物，爰均依刑法第38條第1項第1款規定宣告沒收
    ；至附表編號10所示之空氣槍，並非本案查扣之槍枝，且屬
    他案（即乙○○涉嫌違反槍砲彈藥刀械管制條例案件）之重
    要證物，本院爰不予宣告沒收；又如事實欄所載被告持用之
    0000000000號行動電話，雖係供被告實施本案犯罪所用之物
    ，惟並未扣案，且並無積極證據足資證明係被告所有之物（
    該行動電話門號登記名義人為摩比公司─參見同上偵查卷第
    125頁），本院亦不予宣告沒收；另本件查獲時，警方一併
    查扣之銅珠2包及喇叭鉛彈2盒，均非違禁物，亦非本院應義
    務沒收之物，爰亦不予宣告沒收。原審判決認事用法均無不
    合，量刑亦稱妥適，被告上訴意旨所指各節，或於原判決之
    主旨不生影響之事項任意指摘，或為原審已審酌屬認事採證
    、證據取捨及判斷之範疇，為其職權之適法行使，並無違背
    證據法則之情形，是被告上訴為無理由，應予駁回。
據上論結，應依刑事訴訟法第368條，判決如主文。
本案經檢察官郭弘佑到庭執行職務。
中    華    民    國    98    年    7     月    29    日
                  刑事第二庭審判長法  官  洪光燦
                                  法  官  林恆吉
                                  法  官  宋明蒼
以上正本證明與原本無異。
如不服本判決，應於判決送達後十日內向本院提出上訴狀，其未
敘述理由者並應於提出上訴狀後十日內向本院補提理由書 (均須
按他造當事人之人數附繕本)「切勿逕送上級法院」。
                                  書記官  駱麗君
中    華    民    國    98    年    7     月    29    日
附錄本案論罪科刑法條全文：
槍砲彈藥刀械管制條例第8條
未經許可，製造、販賣或運輸鋼筆槍、瓦斯槍、麻醉槍、獵槍、
空氣槍或第4條第1項第1款所定其他可發射金屬或子彈具有殺傷
力之各式槍砲者，處無期徒刑或5年以上有期徒刑，併科新臺幣1
千萬元以下罰金。
未經許可，轉讓、出租或出借前項所列槍枝者，處 5 年以上有期
徒刑，併科新臺幣 1 千萬元以下罰金。
意圖供自己或他人犯罪之用，而犯前二項之罪者，處無期徒刑或
 7 年以上有期徒刑，併科新臺幣 1 千萬元以下罰金。
未經許可，持有、寄藏或意圖販賣而陳列第 1 項所列槍枝者，處
 3年以上10年以下有期徒刑，併科新臺幣700萬元以下罰金。
第 1 項至第 3 項之未遂犯罰之。
附表：
 ┌──┬──────────┬──┬─────────────────────────┐
 │編號│槍枝管制編號        │數量│鑑定結果                                          │
 ├──┼──────────┼──┼─────────────────────────┤
 │ 1  │空氣槍（0000000000）│1枝 │認係氣體動力式槍枝，以小型高壓氣體鋼瓶內氣體為發射│
 │    │                    │    │動力，經以金屬彈丸測試3次，其中彈丸（直徑8.0mm、重│
 │    │                    │    │量2.1g）最大發射速度為每秒148公尺，計算其動能為23 │
 │    │                    │    │焦耳，換算單其單位面積動能為每平方公分45焦耳。    │
 ├──┼──────────┼──┼─────────────────────────┤
 │ 2  │空氣槍（0000000000）│1枝 │認係口徑4.5mm空氣槍，為美國DAISY製POWERLINE880型，│
 │    │                    │    │槍號為000000000，以彈簧帶動活塞壓縮氣體為發射動力 │
 │    │                    │    │（多次折壓式），經以金屬彈丸試射3次，其中彈丸（直 │
 │    │                    │    │徑4.5mm、重量0.38g）最大發射速度為每秒160公尺，計 │
 │    │                    │    │算其動能為4.8焦耳，換算單其單位面積動能為每平方公 │
 │    │                    │    │分30焦耳。                                        │
 ├──┼──────────┼──┼─────────────────────────┤
 │ 3  │空氣槍（0000000000）│1枝 │認係口徑4.5mm空氣槍，為美國DAISY製POWERLINE880型，│
 │    │                    │    │槍號為000000000，以彈簧帶動活塞壓縮氣體為發射動力 │
 │    │                    │    │（多次折壓式），經以金屬彈丸試射3次，其中彈丸（直 │
 │    │                    │    │徑4.5mm、重量0.38g）最大發射速度為每秒169公尺，計 │
 │    │                    │    │算其動能為5.4焦耳，換算單其單位面積動能為每平方公 │
 │    │                    │    │分34焦耳。                                        │
 ├──┼──────────┼──┼─────────────────────────┤
 │ 4  │空氣槍（0000000000）│1枝 │認係口徑4.5mm空氣槍，為美國DAISY製POWERLINE880型，│
 │    │                    │    │槍號為000000000，以彈簧帶動活塞壓縮氣體為發射動力 │
 │    │                    │    │（多次折壓式），經以金屬彈丸試射3次，其中彈丸（直 │
 │    │                    │    │徑4.5mm、重量0.38g）最大發射速度為每秒174公尺，計 │
 │    │                    │    │算其動能為5.7焦耳，換算單其單位面積動能為每平方公 │
 │    │                    │    │分36焦耳。                                        │
 ├──┼──────────┼──┼─────────────────────────┤
 │ 5  │空氣槍（0000000000）│1枝 │認係口徑4.5mm空氣槍，為美國DAISY製POWERLINE880型，│
 │    │                    │    │槍號為000000000，以彈簧帶動活塞壓縮氣體為發射動力 │
 │    │                    │    │（多次折壓式），經以金屬彈丸試射3次，其中彈丸（直 │
 │    │                    │    │徑4.5mm、重量0.38g）最大發射速度為每秒204公尺，計 │
 │    │                    │    │算其動能為7.9焦耳，換算單其單位面積動能為每平方公 │
 │    │                    │    │分49焦耳。                                        │
 ├──┼──────────┼──┼─────────────────────────┤
 │ 6  │空氣槍（0000000000）│1枝 │認係口徑4.5mm空氣槍，為美國DAISY製POWERLINE880型，│
 │    │                    │    │槍號為000000000，以彈簧帶動活塞壓縮氣體為發射動力 │
 │    │                    │    │（多次折壓式），經以金屬彈丸試射3次，其中彈丸（直 │
 │    │                    │    │徑4.5mm、重量0.38g）最大發射速度為每秒179公尺，計 │
 │    │                    │    │算其動能為6.0焦耳，換算單其單位面積動能為每平方公 │
 │    │                    │    │分38焦耳。                                        │
 ├──┼──────────┼──┼─────────────────────────┤
 │ 7  │空氣槍（0000000000）│1枝 │認係口徑4.5mm空氣槍，為美國DAISY製POWERLINE880型，│
 │    │                    │    │槍號為000000000，以彈簧帶動活塞壓縮氣體為發射動力 │
 │    │                    │    │（多次折壓式），經以金屬彈丸試射3次，其中彈丸（直 │
 │    │                    │    │徑4.5mm、重量0.38g）最大發射速度為每秒205公尺，計 │
 │    │                    │    │算其動能為7.9焦耳，換算單其單位面積動能為每平方公 │
 │    │                    │    │分50焦耳。                                        │
 ├──┼──────────┼──┼─────────────────────────┤
 │ 8  │空氣槍（0000000000）│1枝 │認係口徑4.5mm空氣槍，為美國DAISY製POWERLINE901型，│
 │    │                    │    │槍號為000000000，以彈簧帶動活塞壓縮氣體為發射動力 │
 │    │                    │    │（多次折壓式），經以金屬彈丸試射3次，其中彈丸（直 │
 │    │                    │    │徑4.5mm、重量0.38g）最大發射速度為每秒194公尺，計 │
 │    │                    │    │算其動能為7.1焦耳，換算單其單位面積動能為每平方公 │
 │    │                    │    │分44焦耳。                                        │
 ├──┼──────────┼──┼─────────────────────────┤
 │ 9  │空氣槍（0000000000）│1枝 │認係口徑4.5mm空氣槍，為美國DAISY製POWERLINE840型，│
 │    │                    │    │槍號為000000000，以彈簧帶動活塞壓縮氣體為發射動力 │
 │    │                    │    │（多次折壓式），經以金屬彈丸試射3次，其中彈丸（直 │
 │    │                    │    │徑4.5mm、重量0.38g）最大發射速度為每秒160公尺，計 │
 │    │                    │    │算其動能為4.8焦耳，換算單其單位面積動能為每平方公 │
 │    │                    │    │分30焦耳。                                        │
 ├──┼──────────┼──┼─────────────────────────┤
 │ 10 │空氣槍（0000000000）│1枝 │認係口徑4.5mm空氣槍，為美國DAISY製POWERLINE880型，│
 │    │                    │    │，以彈簧帶動活塞壓縮氣體為發射動力（多次折壓式），│
 │    │                    │    │經以金屬彈丸試射3次，其中彈丸（直徑4.5mm、重量0.38│
 │    │                    │    │g）最大發射速度為每秒191公尺，計算其動能為6.9焦耳 │
 │    │                    │    │，換算單其單位面積動能為每平方公分43焦耳。        │
 │    │                    │    │                                                  │
 └──┴──────────┴──┴─────────────────────────┘


司法院資訊處製作；財團法人民間司法改革基金會備份。
